【裁判字號】    95,聲,1400
【裁判日期】    950925
【裁判案由】    聲明異議
【裁判全文】
臺灣高等法院刑事裁定                  95年度聲字第1400號
聲  請  人
即受 刑 人 甲○○
上列聲請人因不服臺灣臺北地方法院檢察署檢察官所為92年度執
箴字第1838號執行指揮書之處分，聲明異議，本院裁定如下：
    主  文
台灣台北地方法院檢察署檢察官中華民國九十二年五月二十三日
所為九十二年度執箴字第一八三八號執行處分應予撤銷。
    理  由
一、聲明異議意旨略以：受刑人甲○○因違反毒品危害防制條例
    案件，前經臺灣臺北地方法院、臺灣高等法院及最高法院以
    其犯教唆販賣第二級毒品未遂罪，判處有期徒刑6年確定。
    茲因受刑人所為係屬「教唆未遂之不能犯」，而受刑人行為
    後，刑法第26條業經修正，第29條第3項並已廢除，明定「
    不能發生犯罪結果，又無危險者，不罰」，是刑既已廢除，
    罰自無執行之必要，應得免除其刑之繼續執行，為此聲明異
    議等語。
二、原裁定意旨略以：按受刑人以檢察官執行之指揮為不當者，
    得向諭知該裁判之法院聲明異議，刑事訴訟法第484條定有
    明文。本案受刑人所犯毒品危害防制條例案件，雖由本院以
    91年度訴字第772號為第一審判決，然受刑人不服，提起上
    訴，經臺灣高等法院以91年度上訴字第3757號判決駁回上訴
    ，受刑人不服，再行上訴，業經最高法院以92年度臺上字第
    2450號判決駁回上訴確定在案，此有本院、臺灣高等法院及
    最高法院刑事判決附卷可稽。茲諭知該裁判之法院既為臺灣
    高等法院，揆諸前開規定，受刑人就檢察官執行該確定裁判
    之指揮聲明異議，自應向臺灣高等法院為之，受刑人誤向本
    院聲明異議，於法不合，應予駁回等語。
三、按受刑人以檢察官執行之指揮為不當者，得向諭知該裁判之
    法院聲明異議，刑事訴訟法第484條定有明文。本件異議人
    向本院聲明異議為合法，先予敘明。
四、經查：
(一)、被告甲○○明知安非他命為毒品危害防制條例第1條第2項第
    2款之第2級毒品，不得販賣，竟因於87年間以販賣意思購入
    之安非他命5包（純質淨重159.30公克、包裝重4.81公克，
    台灣台北地方法院檢察署90年度紅保管字第1846號扣押物品
    清單編號一所載，原經法務部調查局桃園縣調查站秤重毛重
    176公克，然再送法務部調查局扣除包裝後秤重，淨重為
    169.22公克，平均純度94.14％，純質淨重159.30公克，是
    考量氣候潮塵等因素，採用最近時間之秤重即法務部調查局
    認定之159.30公克，下簡稱系爭安非他命），事前妥善藏放
    於台北市○○區○○街583巷4弄19號3樓住處房內之音響喇
    叭內，過於隱密而使員警未能於前案中查獲，然於前案之判
    決確定後，因入監執行而改為單純持有之犯意為保存。但後
    思及可為好友勞齊祥牟取不法利益，遂於90年10月間，意圖
    為請好友勞齊祥共同為之販賣毒品，而將原單純持有之犯意
    ，變更為意圖販賣而持有，更於90年10月12日、18日，在臺
    灣台北監獄，趁勞齊祥赴臺灣臺北監獄探視之機會，基於教
    唆販賣第二級毒品安非他命之犯意，向勞齊祥以鉅額利益誘
    稱：伊於隱密處所另藏放有5包安非他命，若予販賣將可獲
    相當利潤等語，並教導如何比價、尋找買家、避免受騙、躲
    避員警查緝之交付毒品、貨款之方式，進而告知前開安非他
    命之正確藏放位置、取出途徑。幸勞齊祥誤以甲○○係獄中
    玩笑，而未產生販賣圖利意思時，即為臺灣臺北監獄政風室
    抽查接見錄音時發現，隨即報告法務部調查局桃園縣調查站
    循線向台灣台北地方法院聲請搜索，而於90年10月29日下午
    1時50分許，在上述甲○○原吳興街之住處執行搜索，並在
    甲○○所有之音響喇叭內扣得系爭安非他命5包等情，業經
    台灣台北地方法院91年11月12日以91年度訴字第772號判決
    ，經被告不服，提起上訴，經本院於92年1月16日以91年度
    上訴字第3757號判決駁回上訴，被告仍不服，再行上訴，業
    經最高法院於92年5月8日以92年度臺上字第2450號判決駁回
    上訴確定在案，此有台灣台北地方法院、本院及最高法院刑
    事判決附卷可稽（見本院卷第6-19頁）。嗣經台灣台北地方
    法院檢察署以92年度執箴字第1838號執行指揮書聲請執行，
    刑期起算日為98年11月27日，有台灣台北地方法院檢察署92
    年度執箴字第1838號檢察官執行指揮書可稽（見本院卷第21
    頁）。
(二)、按處罰或保安處分之裁判確定後，未執行或執行未完畢，而
    法律有變更，不處罰其行為或不施以保安處分者，免其刑或
    保安處分之執行，95年7月1日施行之新刑法第2條第3項定有
    明文。新刑法業已刪除舊刑法第29條第3項規定：「被教唆
    人雖未至犯罪，教唆犯仍以未遂犯論。但以所教唆之罪有處
    罰未遂犯之規定者，為限。」本件異議人甲○○上揭教唆販
    賣第二級毒品未遂罪，在新刑法中已非未遂犯之處罰範圍，
    且該部犯罪之刑期尚未執行，則應依新刑法第2條第3項規定
    免其刑之執行。異議人之異議聲明雖有瑕疵，然經本院審酌
    本件確有因法律變更而應免其刑之執行之適用，爰由本院裁
    定撤銷台灣台北地方法院檢察署檢察官中華民國92年5月23
    日所為92年度執箴字第1838號之不當執行處分，由該署檢察
    官另為適法之處分。
五、據上論斷，依刑法第2條第3項、刑事訴訟法第486條，裁定
    如主文。
中    華    民    國    95    年    9     月    25    日
                  刑事第八庭審判長法  官  鄭文肅
                                  法  官  楊炳禎
                                  法  官  江國華
以上正本證明與原本無異。
不得抗告。
                                  書記官  陳玉嬋
中    華    民    國    95    年    9     月    26    日


司法院資訊處製作；財團法人民間司法改革基金會備份。
